臺灣臺中地方法院刑事判決　　　　　　　　　　　　九十年度中簡上字第三八七號
　　上　訴　人
　　即　被　告　乙○○
　　選任辯護人　王文聖
右上訴人因違反電信法案件，不服臺灣臺中地方法院臺中簡易庭中華民國九十年九月
二十七日九十年度中簡字第一七一七號第一審簡易判決（聲請案號：臺灣臺中地方法
院檢察署九十年度偵字第一四五一一號），提起上訴，本院管轄第二審之合議庭，逕
依通常程序為第一審判決如左：
    主  文
原判決撤銷。
乙○○無罪。
    理  由
一、聲請簡易處刑意旨略以：被告乙○○於民國八十九年八月間承租台中市○○○街
    一一五巷十七號十一樓之一，得知該屋原先承租人甲○○所申請號碼（０四）0
    0000000號自動電話因入伍緣故申請暫時停機，惟因電信機關對於該停機
    斷線手續因故未能確實執行而致該號碼（０四）0000000號自動電話未確
    實停機仍能撥打使用，被告乙○○一時貪圖便利及毋庸自己繳納通話費，竟萌意
    圖為自己不法利益之概括犯意，未經甲○○同意，即擅自連續盜用該號碼（０四
    ）二0000000號自動電話電信設備，與他人通話聯絡，使渠之通話費列帳
    在甲○○上揭電話帳單內，致甲○○上開號碼（０四）二0000000號自動
    電話通話費八十九年八月份帳單達新台幣（下同）七十元、九月份達五百八十五
    元、十月份達一萬九千七百八十四元、十一月份達一萬八千七百零六元，嗣甲○
    ○於八十九年十二月份欲申請復機，經電信機關告知，始發現有異，向中華電信
    公司申請查詢電話費明細而循線查獲，案經被害人甲○○訴由內政部警政署電信
    警察隊第二中隊報告交通部電信總局移送偵辦；因認被告乙○○涉有違反電信法
    第五十六條第一項之違法盜用電信設備罪嫌。
二、按犯罪事實應依證據認定之，無證據不得推定其犯罪事實；不能證明被告犯罪或
    其行為不罰者，應諭知無罪之判決，刑事訴訟法第一百五十四條、第三百零一條
    第一項分別定有明文。而刑事訴訟法上所謂認定犯罪事實之證據，係指足以認定
    被告確有犯罪行為之積極證據而言，該項證據自須適合於被告犯罪事實之認定，
    始得採為斷罪資料，最高法院二十九年上字第三一０五號著有判例。又認定犯罪
    事實所憑之證據，無論係直接證據或間接證據，其為訴訟上之證明，須於通常一
    般之人均不致有所懷疑，而得確信其為真實之程度者，始得據為有罪之認定，倘
    其證明尚未達到此一程度，而有合理之懷疑存在，復無其他調查途徑可尋，法院
    即應為無罪之判決，最高法院七十六年台上字第四九八六號著有判例。
三、聲請人認被告乙○○涉有違法盜用電信設備罪嫌，無非係以右揭犯罪事實，業據
    被告乙○○於警詢及偵查中坦承不諱，核與告訴人甲○○在警詢中之指訴情節相
    符，並有被告乙○○盜打電話指認書、（０四）二0000000號自動電話被
    盜用申告書及八十九年八月份至十月份通聯紀錄等在卷可稽等，資為論據。
四、訊據被告乙○○堅持否認有何前開違法盜用電信設備之犯行，辯稱：伊並無盜用
    （０四）二0000000號電話之意圖，當時伊曾經前往中華電信辦理（０四
    ）00000000號電話移機，後來申請移機之電話一直無法通話使用，經詢
    問中華電信公司結果，告知因原屋主之電話未遷移，以致無法申請移機之電話無
    法使用，僅能請原屋主遷走舊有電話線路或遷外線，迄於八月份，伊自己嘗試接
    通電話線路，發現電話已經可以通話，以為係申請移機之號碼，即加以使用，後
    來經室友告知才知悉係原有屋主之電話，伊再向中華電信公司查詢，中華電信公
    司告知連續繳納三個月之電信通話費，即可憑繳款收據，辦理電話使用人名義變
    更，伊認為自己可以合法使用該電話，才繼續使用通話，並無不法之意圖，伊繳
    了八、九月份之電話費後，因未收到十月份之催繳通知，以致不知道要繳費，而
    十月份之電話費高達一萬多元，依據通聯紀錄顯示，亦非伊所撥打之電話號碼，
    伊當時擔任中興大學系學會會長，課業繁重，並無撥打高量之電話等語，以資為
    辯。
五、經查：依據中華電信股份有限公司室內電話業務作業要點第六章第七條第一款之
    規定，電話設備租用權之轉讓，應由原用戶與受讓人雙方共同申請辦理為原則，
    但自然人用戶因行蹤不明或法人、非法人團體、商號用戶已解散，其電話現使用
    人經提示繳付該號電話最近連續三個月電信費收據或設籍於裝址之戶籍證明或裝
    址之房屋所有權狀或裝址之法院公證租賃契約書者，得由受讓人單方辦理之。被
    告乙○○明知（０四）二0000000號電話原使用人，並無行蹤不明之情事
    ，僅係因該電話申請停話未繼續使用，與被告乙○○所稱，繼續使用該電話並繳
    付三個月之通話費之情形，不相符合。惟被害人甲○○原使用之（０四）000
    00000號，業於八十八年十月十六日申請停話，迄於九十年四月二日申請移
    機，期間並未申請復話，此有中華電信股份有限公司臺灣中區電信分公司中港營
    運處九十一年四月二十九日中港清業字第九一ＣＤ一０００四一號函在卷可稽，
    並經被害人甲○○到庭證述屬實，則中華電信股份有限公司於被害人甲○○申請
    停話期間，不應該使（０四）二0000000號電話得以繼續通信，而被告乙
    ○○於八十九年八月份竟能逕行接通使用，顯見中華電信股份有限公司對於（０
    四）二0000000號之電信管理即有疏失之處；又被告乙○○於八十九年七
    月七日即以電話申請將（０四）00000000號電話辦理移機，遷往台中市
    ○○○街一一五巷一七號十一樓之一承租處使用，而中華電信股份有限公司於八
    十九年七月十一日竣工，此有中華電信股份有限公司臺灣中區電信分公司北台中
    營運處九十一年六月五日中北業字第九一ＣＣ八０一四一六號函附卷可參，被告
    乙○○誤認接通使用之電話為其申請移機之（０四）00000000號電話，
    主觀上應無盜接或盜用他人有線電話之意思，且中華電信股份有限公司對於被告
    乙○○申請移機後，無法使用通話之情形，理當主動出面解決，而非任由被告乙
    ○○自行處理，則被告乙○○在無意中取得（０四）二0000000號電話得
    以通信使用後，信任中華電信股份有限公司之服務，而認為得以繳納通話費之方
    式取得正當之使用權利，自屬事理之常，核與「盜接」之構成要件事實不相符合
    ；再者，被告乙○○對於使用（０四）二0000000號電話，所產生之八十
    九年八月份、九月份之電信通話費七十元、五百八十五元，均按期繳納，此有中
    華電信南台中業務中心會辦紀錄單一份在卷為憑，又被告乙○○申請移機之（０
    四）00000000號電話於八十九年十月底、十一月初左右，經中華電信股
    份有限公司重新遷設外線後，得以通話使用，被告乙○○即未再行使用（０四）
    二0000000號電話，亦因未獲繳費通知，以致未繼續繳納八十九年十月份
    、十一月份之電話費，亦屬合情合理，且被告乙○○對於八十九年十月份、十一
    月份之電信通話費一萬九千七百八十四元、一萬八千七百零六元，亦於案發後接
    獲通知，即行繳納，此有中華電信股份有限公司電信費收據二份在卷足稽，顯見
    被告乙○○並無獲取免費通信利益之不法意圖。是以，被告乙○○既無不法所有
    之意圖，主觀上亦無盜接或盜用之犯罪意思，自難論以電信法第五十六條第一項
    之違法盜用電信設備罪，此外，復查無其他積極證據足資證明被告乙○○有何違
    法盜用電信設備之犯行，其前揭犯罪應屬不能證明，揆諸首揭規定及判例意旨，
    爰為無罪判決之諭知。原審不察，對被告乙○○遽予論罪科刑，核有未當，被告
    乙○○上訴意旨指摘原判決不當，為有理由。末按檢察官聲請簡易處刑之案件，
    法院於審理後，認應為無罪判決之諭知者，應適用通常程序審判之，刑事訴訟法
    第四百五十二條、第四百五十一條之一第四項但書第三款定有明文。是本院自應
    將原判決撤銷，改依通常程序為第一審諭知被告乙○○無罪之判決。
據上論斷，應依刑事訴訟法第四百五十五條之一第一項、第三項、第三百六十四條、
第三百六十九條第一項前段、第二項、第四百五十二條、第三百零一條第一項，判決
如主文。
中      華      民      國      九十一      年    七    月      五      日
                                臺灣臺中地方法院刑事第六庭
                                    審判長法  官  梁堯銘
                                          法  官  莊深淵
                                          法  官  巫淑芳
右正本證明與原本無異。
如不服本判決，應於送達後十日內向本院提出上訴狀 （須附繕本） ，上訴於台灣高等
法院台中分院。
                                          書記官
中      華      民      國      九十一      年    七    月      五      日
